臺灣士林地方法院刑事判決　　　　　　　100年度易字第130號
公　訴　人　臺灣士林地方法院檢察署檢察官
被　　　告　許美華
上列被告因竊盜案件，經檢察官提起公訴（100 年度偵字第1912
號），本院判決如下：
    主  文
許美華竊盜，處拘役拾伍日，如易科罰金，以新臺幣壹仟元折算
壹日。
    事  實
一、許美華於民國100 年1 月26日下午4 時40分許，在位於臺北
    市○○區○○路2 段201 號榮民總醫院內之萊爾富便利商店
    賣場內，基於意圖為自己不法之所有之犯意，趁店員不注意
    之際，徒手竊取置於陳列架上之價值新臺幣（下同）99元之
    非凡新聞周刊1 本，得手後將該置放於其所攜帶之手提袋內
    ，僅拿取價值20元之工商時報1 份至櫃臺結帳而離開現場。
    因該便利商店店長方向榮經由監視器畫面發覺而委請店員趙
    平琳追出店外將許美華攔下，並報警到場處理，當場在其手
    提袋內扣得非凡新聞周刊1 本，始悉上情。
二、案經臺北市政府警察局北投分局報告臺灣士林地方法院檢察
    署檢察官偵查起訴。
    理  由
壹、證據能力部分：
一、被告以外之人於檢察事務官、司法警察官或司法警察調查中
    所為之陳述，與審判中不符時，其先前之陳述具有較可信之
    特別情況，且為證明犯罪事實存否所必要者，得為證據，刑
    事訴訟法第159 條之2 定有明文。查證人即萊爾富便利商店
    店長方向榮於警詢中之證述，被告爭執其證述之證據能力，
    又證人方向榮於警詢之證述並無較可信之情況；再證人方向
    榮亦無同法第159 之3 所定不能到庭或記憶喪失等情況，本
    院認證人方向榮於警詢中之證詞應無證據能力。
二、除前述本院認定無證據能力，不得作為證據之證據方法外，
    本案所引用之供述及非供述證據，經本院依法踐行調查證據
    程序，檢察官、被告均不爭執各該證據之證據能力，且亦查
    無依法應排除其證據能力之情形，是後述所引用證據之證據
    能力均無疑義。
貳、實體部分：
一、訊據被告許美華固坦承有於上開時、地於萊爾富便利商店內
    購物，並於挑選非凡新聞周刊1 本（下稱系爭周刊）後，放
    入其隨身手提袋內等情，惟矢口否認有何竊盜犯行，辯稱：
    伊拿取系爭周刊後，想買黑輪，因黑輪需自己夾取，伊怕把
    系爭周刊弄髒，才將系爭周刊放入手提袋內，但後來沒有買
    黑輪，又想到當天報紙有統一發票對獎號碼，就拿1 份報紙
    ，沒想到一時恍神，忘記手提袋內還有系爭周刊未付錢，以
    致結帳時並未將系爭周刊拿出來結帳，伊一向潔身自愛，僅
    係忘記結帳，並無竊盜之意圖云云。經查：
    (一)上開犯罪事實，業據證人方向榮於本院審理時結證稱：伊
      係臺北市○○區○○路2 段201 號萊爾富便利商店之店長
      ，於100 年1 月26日16時40分許有看到被告進入店內，該
      便利商店係屬雙開門市，進出方向有2 邊。事發時伊從美
      食街處之自動門走進來該門市，欲進入伊辦公室時，發現
      被告手上有拿1 本非凡新聞周刊，伊當下觀察被告並無結
      帳之意，因非凡新聞周刊在便利商店係屬於選擇性購買商
      品，而非衝動性購買商品，被告拿了系爭周刊後應該要去
      最近之櫃臺結帳，但被告不是走那個通道。當下伊只看到
      被告有拿系爭周刊，但無法確定是否有結帳，伊進入辦公
      室即開始調閱監視器，同時請同事趙平琳脫掉制服跟著被
      告，因為調閱監視器需要時間，之前曾發生調閱完後，竊
      嫌也不知道到哪裡去，所以會有這樣的作法。伊從監視器
      畫面發現被告走到報架處背對櫃臺，用非人體工學的方式
      將系爭周刊放進被告手拿之購物袋，被告盡量營造出右手
      邊看工商時報把報紙攤開（作似看報狀態），用左手將系
      爭周刊從報紙下面放入購物袋中，後來被告接著拿手上之
      工商時報來櫃臺結帳，但被告結完帳後，沒有選擇最近路
      線到外面，繞到杏一生活醫療廣場，藉由該生活廣場之自
      動門到美食街外面。伊調閱監視器完後，與同事聯絡，最
      後再向被告表明，該地點已經距離生活廣場約50公尺處，
      當下伊同事告知被告是否剛剛有忘記結帳，被告說「對對
      對沒有錯」，同事請被告到萊爾富便利商店處理時，被告
      跟伊同事說「雜誌還你，我趕時間」，被告急著要走，後
      來伊趕到同事攔下被告之地點處理，之後就報警。案發時
      ，被告所購買的非凡新聞周刊係屬於選擇性商品，因伊已
      在便利商店服務8 年，對客人購買習性，伊是比較清楚的
      ，通常這一類型商品是客人有需要才會購買，而且雜誌架
      就有通道可以通往櫃臺，不用繞過靠自動門走道，因為被
      告選擇走不自然路徑，所以伊才會注意到被告。被告去看
      工商時報，花了比較長的時間，大部分時間在遮掩放系爭
      周刊到手提袋內，就伊之認知為：被告知道剛剛有位便利
      商店員工與其擦肩而過，知道有超商人員已經有注意到她
      有拿雜誌，所以被告故意在報架處花比較多時間看報紙，
      還是藉由遮掩的動作將系爭周刊放入袋中。再者，被告結
      完帳後可以選擇比較直接離開超商的路線，但被告不想在
      辦公室處看到伊，所以才刻意繞道杏一門市，從杏一門市
      之自動門走出去，全程都有伊同事跟著等語（見本院卷第
      24頁至第29頁），並有臺北市政府北投分局搜索扣押筆錄
      、扣押物品目錄表、證人方向榮代表萊爾富便利商店領回
      上開非凡新聞周刊而出具之贓物認領保管單、贓物照片各
      1 紙、萊爾富便利商店監視器翻拍相片5 張、證人方向榮
      提出之萊爾富便利超商平面圖、廣場平面圖等件在卷可稽
      （見100 年度偵字第1912號第12頁至第15頁、第20頁、第
      24頁、第22頁至第24頁、本院卷第36頁至第40頁、）；復
      參酌被告與證人方向榮間並無任何財務糾紛或仇隙，且被
      告案發當時是前往便利超商購物之顧客，衡情證人方向榮
      應無甘冒自身觸犯偽證罪之風險而設詞誣攀顧客即被告之
      理，應認證人方向榮前開指證之情節，應非虛妄，自堪以
      採信。
    (二)再觀諸卷附之萊爾富便利商店監視器翻拍相片（見100 年
      度偵字第1912號卷第22頁至第24頁），可知被告係於100
      年1 月26日16時40分在萊爾富便利商店拿取系爭雜誌，再
      沿中間商品走道前往報紙架區，同日16時41分許在報紙架
      拿取報紙後，於同日16時42分至收銀櫃臺結帳，經核前開
      監視器翻拍相片中所示之被告行經路線，皆與證人方向榮
      於萊爾富便利超商平面圖上所繪製之被告行徑相符（見本
      院卷第），足認證人方向榮就案發時被告之行經路線及概
      略動作皆記憶詳實。
    (三)被告雖否認竊盜犯行，並以前揭情詞置辯，惟查：
      １被告於案發當天即100 年1 月26日於警詢及檢察官偵訊
        時供稱：伊在榮總超商，想說有新雜誌，就拿了1 本，
        又想說今日統一發票開獎，又拿1 份工商時報，因伊最
        近常忘東忘西，就在報架上面把雜誌放入隨身手提袋內
        ，然後拿報紙去結帳。因為伊將錢包放在手提袋裡，把
        雜誌也放在手提袋裡，才方便拿錢包、伊一時大意，忘
        了將系爭周刊結帳，伊都是將要買的東西放在袋子裡（
        見100 年度偵字第1912號卷第7 頁至第8 頁、第26頁）
        ，嗣於本院審理時供稱：將系爭放入手提袋內，係因伊
        想買黑輪，伊怕把系爭弄髒，才將系爭先放在手提袋內
        （見本院卷第31頁），是被告就其為何將未結帳系爭周
        刊放入隨身之手提袋內之供述，前後不一，已有可疑之
        處。
      ２被告係於案發日16時40分挑選完系爭周刊，嗣於16時41
        分至報架拿取報紙，於同日16時42分至結帳櫃臺結帳，
        有前開監視器翻拍相片在卷可參，則被告挑選完雜誌至
        結帳之時間，不過1 、2 分鐘，況且被告該次購物，除
        系爭周刊外，僅購買1 份報紙，於短短1 、2 分鐘之時
        間，焉有忘記其有選購系爭周刊而忘記付帳之理，是被
        告辯稱忘記結帳，顯不足採信。
      ３被告雖辯稱其個性容易忘東忘西，本件係一時恍神而忘
        記將系爭周刊結帳云云，然被告並無提出對其有利之證
        據證明，況被告亦自承於本件案發前，其並無因健忘、
        恍神而就醫之紀錄，亦無買東西忘記結帳之情形（見本
        院卷第12頁、第31頁），再參以被告於本院審理時就案
        發當日其於萊爾富便利商店之購物經過及內心想法均能
        清楚描述，並無記憶不佳情事，足認被告辯稱其因一時
        恍神忘記結帳乙節，委不足取。
    (四)綜上，本案被告竊盜犯行事證明確，堪予認定，應依法論
      科。
二、核被告所為，係犯刑法第320 條第1 項之竊盜罪，爰審酌被
    告並無前科，素行尚稱良好，因個人自制力不足，而犯本件
    竊行，犯後仍飾詞否認，未見悔意，惟其所竊得之財物金額
    非鉅，且已由被害人領回，惡性非重，暨其犯罪手段、生活
    狀況、智識程度等一切情狀，量處如主文所示之刑，並諭知
    易科罰金之折算標準，以資儆懲。
據上論斷，應依刑事訴訟法第299 條第1 項前段，刑法第320 條
第1 項、第41條第1 項前段，刑法施行法第1 條之1 ，判決如主
文。
本案經檢察官顏珮珊到庭執行職務。
中    華    民    國   100    年    6     月    10    日
                      刑事第七庭法  官  高雅敏
以上正本證明與原本無異。
如不服本判決應於收受判決後10日內向本院提出上訴書狀，並應
敘述具體理由；其未敘述上訴之理由者，應於上訴期間屆滿後20
日內向本院補提理由書（均須按他造當事人之人數附繕本），切
勿逕送上級法院。
                                書記官  陳映羽
中    華    民    國   100    年    6     月    10    日
附錄本案論罪科刑法條：
刑法第320條第1項
意圖為自己或第三人不法之所有，而竊取他人之動產者，為竊盜
罪，處五年以下有期徒刑、拘役或五百元以下罰金。